【裁判字號】    97,聲,179
【裁判日期】    970619
【裁判案由】    沒入保証金
【裁判全文】
臺灣臺東地方法院刑事裁定               97年度聲字第179號
聲  請  人  臺灣臺東地方法院檢察署檢察官
具  保  人  乙○○
上列具保人因被告甲○○違反電信法等案件（本院96年度東簡字
第60號、96年度聲減字第512號），經聲請人聲請沒入保證金（9
7年度執聲字第133號），本院裁定如下：
    主  文
乙○○繳納之保證金新臺幣貳萬元沒入之。
    理  由
一、聲請意旨略以：具保人乙○○因被告甲○○違反電信法等案
    件，經依臺灣臺東地方法院檢察署檢察官指定之保證金新臺
    幣（下同）2 萬元，於民國95年12月13日出具現金保證後，
    乃將被告釋放。茲因被告逃匿，依刑事訴訟法第 118條之規
    定，應沒入具保人前開繳納之保證金（刑保字第95000158號
    ），爰依同法第121條第1項規定聲請沒入具保人繳納之保證
    金等語。
二、按受死刑、徒刑或拘役之諭知，而未經羈押者，檢察官於執
    行時，應傳喚之；傳喚不到者，應行拘提；又具保之被告逃
    匿者，應命具保人繳納指定之保證金額，並沒入之。不繳納
    者，強制執行。保證金已繳納者，沒入之；前項規定，於檢
    察官依刑事訴訟法第93條第3項但書及第 228條第4項命具保
    者，準用之；又同法第118條第1項之沒入保證金，以法院之
    裁定行之，同法第469條第1項、第118條及第121條第 1項分
    別定有明文。是以，應受執行之被告經合法傳喚、拘提，無
    正當理由而不到案受執行者，即得據以認定其已逃匿，並依
    前揭規定，由法院以裁定沒入具保人已繳納之保證金。次按
    刑事訴訟文書之送達，除有特別規定外，準用民事訴訟法之
    規定，刑事訴訟法第62條著有明文，而民事訴訟法第 136條
    第1項、第138條第1項、第2項分別規定，送達於應受送達人
    之住居所、事務所或營業所行之。但在他處會晤應受送達人
    時，得於會晤處所行之；送達不能依前二條規定為之者，得
    將文書寄存送達地之自治或警察機關，並作送達通知書兩份
    ，一份黏貼於應受送達人住居所、事務所、營業所或其就業
    處所門首，另一份置於該送達處所信箱或其他適當位置，以
    為送達；寄存送達，自寄存之日起，經10日發生效力。
三、經查，被告甲○○前因違反電信法等案件，於偵查中經臺灣
    臺東地方法院檢察署（下稱臺東地檢署）檢察官指定保證金
    2 萬元，由具保人乙○○於95年12月13日繳納足額現金後，
    已於同日將被告釋放，而被告所犯上開案件，業經本院以96
    年度東簡字第60號判處有期徒刑3月，並於96年3月26日確定
    ，嗣經本院以96年度聲減字第512號裁定減為有期徒刑1月又
    15日，並於同年9月3日確定等事實，有臺東地檢署95年12月
    13日收受刑事保證金通知、被告具保責付辦理程序單、暫收
    款臨時收據及刑保字第95000158號刑事保證金收據等影本各
    1 紙、本院96年度東簡字第60號刑事簡易判決、96年度聲減
    字第512號刑事裁定及臺灣高等法院被告前案紀錄表各1份在
    卷可考，又被告於96年3月5日，將其住所由臺東縣延平鄉○
    ○村○○路60號遷徙至同縣卑南鄉○○村○○路63號，而其
    居所仍在同縣卑南鄉美農村煙草間57號等情，則有個人基本
    資料查詢結果、遷徙紀錄資料查詢結果各 1紙、上開刑事簡
    易判決及裁定各 1份附卷可稽，而前揭案件之執行傳票係由
    臺東地檢署檢察官先於96年12月19日寄存送達於臺東縣警察
    局臺東分局初鹿派出所，並由送達人製作送達通知黏貼於被
    告上開同縣卑南鄉美農村煙草間57號居所之門首及置於該址
    信箱以為送達，並於同年12月29日生合法送達之效力，又該
    傳票內容係通知被告應於97年1月2日至署報到，惟被告屆期
    並未到案，嗣經臺東地檢署檢察官於同年 1月22日簽發拘票
    至被告上開居所執行拘提未果，復由臺東地檢署檢察官將前
    開案件之執行傳票，郵務送達於同縣卑南鄉嘉豐村稻葉22之
    1 號，並由被告本人於同年3月3日收領該傳票，該傳票則通
    知被告應於同年3月17日至署報到，臺東地檢署亦於97年2月
    27日以東檢哲乙96執減更447字第02802號函，請具保人通知
    或督同被告於同年3月17日上午9時到案接受執行，並告以逾
    期被告如逃匿，即依法沒入前繳保證金 2萬元之旨，具保人
    則於同年3月3日收領前揭通知而悉上情，詎被告屆期猶未到
    案，臺東地檢署檢察官乃於同年 3月19日簽發拘票，並依同
    縣卑南鄉嘉豐村稻葉 22之1號之址拘提被告仍屬無著，再由
    臺東地檢署檢察官將上開案件之執行傳票，分別送達於同縣
    卑南鄉○○村○○路63號之被告住所及同縣卑南鄉嘉豐村稻
    葉22之1號處，均由被告本人於同年4月10日簽收之，且該傳
    票係通知被告應於同年 4月21日到署接受執行，然被告經合
    法傳喚猶未到場，臺東地檢署檢察官分別於同年 4月22日及
    同年5月14日簽發拘票，先後依同縣卑南鄉嘉豐村稻葉22之1
    號及同縣卑南鄉○○村○○路63號之址拘提被告亦無所獲等
    情，有臺東地檢署送達證書5紙、同署檢察官拘票及報告書4
    份及同署97年 2月27日東檢哲乙96執減更447字第02802號逾
    期沒保通知 1份在卷足憑，是揆諸前揭規定，上開執行通知
    既均已生合法送達之效力，被告自應於各該傳票所載之應到
    日期到案接受執行，其竟捨此弗為，屆期均無正當理由而不
    到案接受執行，並迭經臺東地檢署檢察官依上址拘提被告猶
    屬未獲。綜上所述，足認被告業已逃匿，自應將具保人原繳
    納之保證金 2萬元予以沒入。準此，首揭聲請意旨，經核尚
    無不合，應予准許。
四、爰依刑事訴訟法第118條、第121條第 1項規定，裁定如主文
    。
中    華    民    國    97    年    6     月    19    日
                  刑事第四庭  法  官  劉正偉
以上正本證明與原本無異。
如不服本裁定，應於裁定送達後5日內向本院提出抗告狀（須附
繕本）。
「切勿逕送上級法院」
                              書記官  王希文
中    華    民    國    97    年    6     月    19    日


司法院資訊處製作；財團法人民間司法改革基金會備份。
